【裁判字號】    89,易,1003
【裁判日期】    890623
【裁判案由】    詐欺
【裁判全文】
臺灣桃園地方法院刑事判決                        八十九年度易字第一三號
    公訴人  臺灣桃園地方法院檢察署檢察官
    被  告  乙○○
右列被告因詐欺案件，經檢察官提起公訴（八十九年度偵字第四二一一號），本院判
決如左：
        主  文
乙○○竊盜，處有期徒刑肆月。
        事  實
一、乙○○自民國（下同）八十九年一月十六日起，在桃園縣龜山鄉長庚紀念醫院八
    樓病房內，受僱甲○○擔任其看護工作，詎乙○○竟利用曾於八十九年一月二十
    日下午二時許，以輪椅推扶甲○○在長庚紀念醫院一樓提款機處，由甲○○提領
    新台幣（下同）二萬元現金時，而窺知甲○○該提款卡（雲林縣大埤鄉農會）密
    碼之機會，即基於為自己不法所有之意圖，於翌（二十一）日上午十一時許，利
    用甲○○在病房內睡覺時，自甲○○所攜帶皮包內竊得該提款卡乙張，並前往長
    庚紀念醫院一樓處大眾銀行所設提款機之自動付款設備前，以將上開提款卡插入
    提款機，輸入其已得知上開密碼之不正方法，接續五次由該提款機各取得二萬元
    （計十萬元）之現金，再返回甲○○八樓病房內，將上開提款卡置回甲○○皮包
    內。嗣甲○○於八十九年二月底，在雲林縣大埤鄉農會查詢其存款情形時，始查
    悉上情，並報警循線於同年三月八日查獲乙○○本人。
二、案經桃園縣警察局龜山鄉分局報請臺灣桃園地方法院檢察署檢察官偵查起訴。
        理  由
一、訊據被告乙○○固坦承於右揭時地前往大眾銀行所設提款機處，接續五次提領被
    害人甲○○計十萬元現金，惟矢口否認右揭犯行，辯稱：伊係受甲○○之託，由
    伊代甲○○前往提款十萬元，用以支付甲○○在醫院內之費用，且伊於領得上開
    款項後，已將該十萬元轉交予甲○○收執，伊並無詐欺甲○○上開財物之犯行云
    云。經查：被告右揭犯行業據其本人於警訊中供稱「（於八十九年三月八日上午
    十時五十分，由甲○○先生向警方報案，在八十九年元月二十一日中午十一時三
    十一分、三十二分、三十三分、四十分、四十一分五次，其所有之大埤鄉農會提
    款卡在林口長庚醫院（龜山鄉○○村○○街五號）內之大眾銀行長庚分行提款機
    內，被連續提領五次，每次新台幣二萬元，共十萬元，且經警方會同甲○○至大
    眾銀行長庚分行調閱提款機之錄影帶，經甲○○當場提認該竊嫌為你乙○○本人
    無訛，且由警方翻拍錄影帶有相片為證，你如何解釋？）因為八十九年元月二十
    日十三時五十六分，我因應甲○○的要求以輪椅推他到提款機領錢，共領一次新
    台幣二萬元，我趁被害人甲○○提領之時看見其密碼，又於八十九年元月二十一
    日上午十一時左右，被害人在病房熟睡，被害人甲○○先生的皮包掉落床邊，我
    便拾起正欲放回其身旁，一時心起貪念，拿起甲○○的大埤鄉農會提款卡，到長
    庚醫院一樓大眾銀行長庚分行提款機內提領五次，每次新台幣二萬元，共十萬元
    新台幣後，回到病房將提款卡放回甲○○先生的皮包內後，放回床邊，我事後深
    具悔意，一直想將錢還給甲○○，可是內心又很害怕甲○○先生不能諒解，今日
    警方通知我到所說明，我主動配合警方調查，且坦承自己一時糊塗，我願意將所
    竊得之十萬元新台幣交還給被害人甲○○先生，請法官從輕量刑，給我一個自新
    的機會（見偵查卷第四頁）」等語綦詳，不僅核與被害人甲○○指述情節相符，
    復有被告提款該十萬元時之錄影帶翻拍照片二紙及被害人甲○○上開存褶影本乙
    份，在卷可稽，應堪認定。雖被告於偵查中及本院審理時均改稱其係代被害人甲
    ○○前往提款而已云云，惟被告此部分所述，不僅核與其本人於警訊中供述情節
    不符，且被害人甲○○既曾為領取二萬元現金，即曾於前一日即八十九年一月二
    十日，要求被告以輪椅推扶其下樓，由被害人吳樹本人親自領款，足見被害人甲
    ○○對其上開存款之提領、使用等情，均非常小心謹慎保管、處理，則被害人甲
    ○○若果有提款供繳付長庚醫院費用之情形，核諸一般常情，亦應於被害人甲○
    ○八十九年一月二十日提領前乙筆二萬元現金時，即一併提領即可，何有先後分
    二次提領之必要，再者，被告於八十九年一月二十一日所提領之現金，更高達十
    萬元之鉅，揆諸被害人甲○○上開提款情節，被害人甲○○亦應無委由被告代為
    提領之可能，至為顯然。又被告事後僅單純空言否認有詐欺上開款項之犯行，而
    未能提出任何事證供本院審認，以證明被害人甲○○確有委其領款，且被告亦已
    將上開款項轉交被害人甲○○等情，是被告事後此部分所辯，顯係事後卸責之詞
    ，不足採信。被告犯行已臻明確，應予依法論科。
二、核被告所為，係犯刑法第三百二十條第一項之竊盜罪及第三百三十九條之二第一
    項之意圖為自己不法之所有，以不正方法由自動付款設備取得他人之物罪。公訴
    人認被告拿取被害人甲○○上開提款卡部分所為並無為自己不法所有意圖，而於
    起訴書中不另為不起訴之諭知云云，雖屬有據，惟被告係乘被害人甲○○熟睡不
    知情之情形下，取走被害人甲○○所有上開提款卡，用以提領被害人甲○○所有
    上開十萬元現金，顯見被告對該提款卡應有為自己不法所有之意圖，雖被告事後
    為怕被害人甲○○查覺上情，而主動將上開提款卡放回被害人甲○○上開皮包內
    ，亦僅屬被告竊得上開提款卡後，再將上開提款卡贓物退還被害人甲○○之犯罪
    後行為而已，並不足影響被告竊取上開提款卡部分犯罪之成立，至為灼然，是公
    訴人此部分所認，容有誤會；又被告所犯竊盜罪部分犯行與公訴人原起訴部分間
    ，復有牽連犯之裁判上一罪關係，依刑事訴訟法第二百六十七條規定，應併為公
    訴人原起訴效力所及，本院自得併予審理，而不受公訴人就被告竊盜犯嫌部分不
    另為不起訴處分諭知效力所限，合先敘明。被告先後五次提領上開十萬元現金之
    動作，不僅其間時間緊密，且均為其一次自上開提款機內取得被害人甲○○財物
    之不可分詐欺行為之一部，為接續犯，應論以一次詐欺犯行即可。被告所犯上開
    二罪間，有方法、結果之牽連關係，為牽連犯，應依刑法第五十五條規定，從一
    重之竊盜罪處斷。爰審酌被告既擔任被害人甲○○看護乙職，本應盡善良管理人
    之義務，照顧被害人甲○○，竟利用此機會，持被害人甲○○上開提款卡，自上
    開提款機內詐欺取得被害人甲○○計十萬元之財物，已損及被害人甲○○之權益
    及其犯罪後之態度等一切情狀，量處如主文所示之刑，以資儆懲。
據上論斷，應依刑事訴訟法第二百九十九條第一項前段，刑法第三百二十條第一項、
第三百三十九條之二第一項、第五十五條，罰金罰鍰提高標準條例第一條前段，判決
如主文。
本案經檢察官魏雯祈到庭執行職務。
中      華      民      國      八十九    年     六     月   二十三   日
                          臺灣桃園地方法院刑事第四庭
                              法  官  林 晏 鵬
右正本證明與原本無異。
如不服本判決，應於判決送達後十日內向本院提出上訴狀( 應附繕本 )，上訴於
臺灣高等法院。
                               書記官  張 雅 慧
中        華        民        國   八十九   年   七   月    一    日
附論罪科刑依據之法條：刑法第三百三十九條之二
第三百三十九條之二
意圖為自己或第三人不法之所有，以不正方法由自動付款設備取得他人之物者，處三
年以下有期徒刑、拘役或一萬元以下罰金。
以前項方法得財產上不法之利益或使第三人得之者，亦同。


司法院資訊處製作；財團法人民間司法改革基金會備份。
